【裁判字號】    99,訴,1161
【裁判日期】    991230
【裁判案由】    誣告
【裁判全文】
臺灣臺北地方法院刑事判決              99年度訴字第1161號
公  訴  人  臺灣臺北地方法院檢察署檢察官
被      告  徐宏昌
上列被告因誣告案件，經檢察官提起公訴（99年度偵緝字第726
號），本院判決如下：
    主  文
徐宏昌共同犯誣告罪，處有期徒刑肆月。
    事  實
一、徐宏昌明知女友翁湘芸（所涉誣告罪嫌，業經本院以99年度
    訴字第429 號判決判處有期徒刑2 月，緩刑2 年確定）與李
    迦偉係男女感情交往，李迦偉並無違反翁湘芸之意願為強制
    性交之犯行。因於民國98年5 月23日上午6 時許，在臺北市
    ○○區○ 段147 號「信林鐵板燒店」地下1 樓內，當場發覺
    翁湘芸及李迦偉之性交行為，竟與翁湘芸共同基於意圖他人
    受刑事處分之誣告犯意聯絡，由徐宏昌先後於98年5 月23日
    下午、98年5 月27日晚上、98年5 月28日上午，接續在臺北
    縣淡水鎮○○路169 巷83之3 號6 樓租屋處、臺北市中山區
    ○○○路2 段1 號臺北市政府警察局中山分局（下稱中山分
    局）內，指示翁湘芸於98年5 月28日，虛構事實向中山分局
    員警誣指：李迦偉持蔬果雕刻刀及出言恫嚇，先後於同年4
    月26日、5 月15日及23日，三度違反其意願為強制性交犯行
    云云，以此不實之事項，對李迦偉提出強制性交之刑事告訴
    ，而向該管公務員誣告犯罪。嗣經臺灣臺北地方法院檢察署
    （下稱臺北地檢署）檢察官以98年度偵字第13944 號，對李
    迦偉所涉強制性交罪嫌為不起處分。
二、案經臺北地檢署檢察官自動檢舉偵查起訴。
    理  由
壹、程序部分：
    按被告以外之人於審判外之陳述，雖不符前4 條（即刑事訴
    訟法第159 條之1 至之4） 之規定，而經當事人於審判程序
    同意作為證據，法院審酌該言詞陳述或書面陳述作成時之情
    況，認為適當者，亦得為證據。當事人、代理人或辯護人於
    法院調查證據時，知有第159 條第1 項不得為證據之情形，
    而未於言詞辯論終結前聲明異議者，視為有前項之同意，刑
    事訴訟法第159 條之5 定有明文。經查，檢察官、被告徐宏
    昌於本院言詞辯論終結前，就本判決所引用下列各項屬於審
    判外陳述之證據，知有第159 條第1 項不得為證據之情形，
    均未聲明異議，且本院審酌該證據作成情況均無不適當之情
    形，是依上開規定，認得作為本案證據。
貳、實體部分：
一、上開事實，業據被告徐宏昌於本院審理時坦承不諱（見院二
    卷第32頁背面），核與共犯翁湘芸、證人李迦偉、李瑞傑、
    許令松、闕偉軒、朱韋儒、陳勇志、蕭榮錦、中山分局之員
    警陳志明及蔡進隆等人於警詢、偵查及本院98年度易字第18
    62號審理時之供述相符（見偵一卷第8 至24、34至53頁、11
    9 至124 、134 至136 、154 至164 、210 至217 、228 至
    233 頁；偵二卷第9 至18、68至73頁；偵四卷第34至38頁；
    臺北地檢署98年度偵字第13099 號卷第18至20頁背面）；復
    有搜索扣押筆錄、扣押物品目錄表、扣押物品收據、扣案物
    照片、贓物認領保管單、李迦偉簽立之本票、和解書及範本
    、自白書、性侵害案件嫌疑人調查表、通聯紀錄、扣押物品
    清單、刑事警察局98年6 月30日刑醫字第0980079378號鑑驗
    書、共犯翁湘芸之自白書、被告之自白書等件在卷可稽（見
    偵一卷第60至85、16 9至178 頁；偵二卷第22至24頁背面、
    28至58頁背面、75、76頁；院二卷第29、30頁）。足認被告
    之上揭任意性自白與事實相符，足堪採信。
二、按誣告罪之成立，須以被誣告之人因虛偽之申告，而有受刑
    事或懲戒處分之危險為其要件，故若以不能構成犯罪或懲戒
    處分之事實誣告他人者，雖意在使人受刑事或懲戒處分，亦
    不能成立犯罪。即誣告罪之成立，須其申告之內容出於憑空
    捏造；若所告尚非全然無因，衹因缺乏積極之證明，致被誣
    告人不受訴追處罰者，尚難遽以誣告論罪，最高法院97年臺
    上字第3584號判決意旨參照。再告訴人所訴事實，不能證明
    其係實在，對於被訴人為不起訴處分確定者，是否構成誣告
    罪，尚應就其有無虛構誣告之故意以為斷，最高法院59年臺
    上字第581 號判例可資參照。查被告於98年5 月23日上午6
    時許，在「信林鐵板燒店」地下1 樓內，因撞見其女友翁湘
    芸與李迦偉在店內沙發上發生性行為，乃萌生以此為藉口向
    李迦偉勒索100 萬元之意圖，遂與闕偉軒、朱韋儒等人共同
    對李迦偉為恐嚇取財及強制罪之犯行，嗣於98年5 月27日為
    警查獲等情，為被告所不爭執，並經本院以98年度易字第18
    62號判決認定明確。而被告為脫免上揭恐嚇取財及強制罪責
    ，遂於上開時、地，指示翁湘芸於98年5 月28日，向中山分
    局提出告訴，誣指李迦偉先後於同年4 月26日、5 月15日及
    23日，三度違反其意願，對其為強制性交犯行，已如前述，
    則翁湘芸申告之內容顯然出於憑空捏造，且被告就翁湘芸上
    開申告事項，既明知為不實，自不得謂為不知或疏失，而與
    上開判例意旨所稱尚非全然無因，缺乏積極證明之情形，尚
    屬有間。是被告意圖他人受刑事處分，指使翁湘芸對李迦偉
    提出強制性交之告訴，足以使檢察官誤認李迦偉有強制性交
    犯行而為刑事處分之虞，應構成誣告罪責。
三、核被告所為，係犯刑法第169 條第1 項之誣告罪。被告與翁
    湘芸間有犯意聯絡及行為分擔，應論以共同正犯。又按犯刑
    法第169 條之罪，於所誣告之案件裁判確定前自白者，減輕
    或免除其刑，同法第172 條定有明文，如被告自白在所誣告
    之案件經檢察官處分不起訴確定後者，仍可適用刑法第172
    條之規定，減輕或免除其刑，此有最高法院31年上字第2211
    號判例、66年度第5 次刑庭庭推總會議決議要旨可資參照。
    本件被告與翁湘芸所誣告之案件，係經檢察官偵查終結為不
    起訴處分，並非法院以裁判終結，且被告於本案審判中已自
    白犯罪，揆諸前揭判例與最高法院決議意旨，應依刑法第17
    2 條規定，減輕其刑。爰審酌被告為脫免上揭恐嚇取財及強
    制罪責，竟指使翁湘芸虛構事實誣告被害人李迦偉犯罪，除
    使國家偵查權不當發動外，並致被害人李迦偉疲於應訴，浪
    費時間、精力及費用，惡性非輕，犯罪情節亦較翁湘芸更重
    ；惟念被告於本院審理時已坦承犯行，態度尚可，及其犯罪
    動機、目的、生活狀況、智識程度等一切情狀，爰量處如主
    文所示之刑，以資懲儆。
據上論斷，應依刑事訴訟第299 條第1 項前段，刑法第28條、第
169 條第1 項、第172 條，判決如主文。
本案經檢察官呂朝章到庭執行職務。
中    華    民    國    99    年    12    月    30    日
                  刑事第十六庭  審判長法  官  吳俊龍
                                      法  官  葉藍鸚
                                      法  官  羅立德
如不服本判決應於收受判決後10日內向本院提出上訴書狀，並應
敘述具體理由。其未敘述上訴理由者，應於上訴期間屆滿後20日
內向本院補提理由書( 均須按他造當事人之人數附繕本) 「切勿
逕送上級法院」。
                                      書記官  鄭淑丰
中    華    民    國    99    年    12    月    30    日
附錄本判決論罪科刑法條全文:
刑法第169條：
意圖他人受刑事或懲戒處分，向該管公務員誣告者，處 7 年以下
有期徒刑。
意圖他人受刑事或懲戒處分，而偽造、變造證據，或使用偽造、
變造之證據者，亦同。

司法院資訊處製作；財團法人民間司法改革基金會備份。
